【裁判字號】    89,易,294
【裁判日期】    890413
【裁判案由】    業務侵占
【裁判全文】
臺灣臺北地方法院刑事判決              八十九年度易字第二九四號
    公  訴  人  臺灣臺北地方法院檢察署檢察官
    被      告  乙○○
    選任辯護人  徐東昇
                陳漢國
右列被告因業務侵占案件，經檢察官提起公訴（八十八年度偵字第二五五八八號），
本院判決如左：
    主      文
乙○○無罪。
    理      由
一、公訴意旨略以：乙○○自民國八十八年三月十五日起至八十八年七月底止，任職
    於臺北市○○街二０三巷一樓「山河飲料商店」（下稱山河商店）擔任業務員，
    依契約對於山河商店負有代向客戶收取貨款並交回與山河商店之職務，竟基於為
    自己不法所有之概括犯意，連續於八十八年三月十五日起至八十八年七月間，代
    理山河商店向一品川菜館、迪斯耐、黃師父快炒、蘊雅酒店、龍江釣蝦場、寶瑩
    、客來快炒及李家麵店等商店客戶（以下稱一品川菜館等客戶），分別收取新臺
    幣（下同）一０九九五九元、一三一００元、二一二００元、一五三八０九元、
    七七五七０元、六九三四五元、一二五五五元、八０四一元、四三七０元款項後
    ，對於業務上所持有而屬於山河商店之他人所有之款項，悉數侵占入己，嗣即棄
    職逃逸，因認其涉有刑法第三百三十六條第二項之業務侵占罪嫌。
二、按犯罪事實應依證據認定之，無證據不得推定其犯罪事實。又不能證明被告犯罪
    者，應諭知無罪之判決，刑事訴訟法第一百五十四條、第三百零一條第一項分別
    定有明文。又事實之認定，應憑證據，如未能發現相當證據，或證據不足以證明
    ，自不能以推測或擬制之方法，為裁判基礎（最高法院四十年台上字第八六號判
    例參照）。而告訴人之告訴，係以使被告受刑事訴追為目的，是其陳述是否與事
    實相符，仍應調查其他證據以資審認（最高法院五十二年台上字第一三００號判
    例參照）。且認定犯罪事實所憑之證據，雖不以直接證據為限，間接證據亦包括
    在內，然而無論直接證據或間接證據，其為訴訟上之證明，須於通常一般之人均
    不致有所懷疑，而得確信其為真實之程度者，始得據為有罪之認定，倘其證明尚
    未達到此一程度，而有合理之懷疑存在而無從使事實審法院得有罪之確信時，即
    應由法院為諭知被告無罪之判決（最高法院七十六年台上字第四九八六號判例參
    照）。
三、訊據被告乙○○堅決否認有右揭犯行，辯稱：山河商店係按伊銷售之業績，給付
    薪資，伊為求業績穩定，避免客戶一時未付貨款而遭山河商店斷貨拒絕往來，常
    有將已收客戶之貨款，代墊為未收客戶之貨款，事後再向已代為墊款之客戶收取
    貨款，起訴書所記載之伊向一品川菜館等所收取之共計四六九、九四九元貨款，
    均係作為尚未付貨款之代墊款項，以尚未付貨款客戶之名義繳回山河商店，伊絕
    未侵占入己，伊已與告訴人達成和解，先給付告訴人所有客戶未給付之貨款九０
    九、九五九元，再由伊向客戶收取貨款，今已收取八十幾萬元等語。
四、本件公訴人認被告涉有右揭罪嫌，無非係以告訴人山河商店負責人甲○○之指訴
    ，被告向一品川菜館等客戶收取款項之應收帳款對帳單為其主要論據。惟查：
  (一)被告固有向一品川菜館等客戶收取貨款共計四六九、九四九元，然被告均將之作
    為尚未付貨款客戶之代墊款項，以尚未付貨款客戶之名義繳回山河商店等情，業
    據被告辯明在卷，並有被告提出之被證三至三十七之送貨單附卷可稽，且告訴代
    理人吳軍政亦到庭供證稱：被告說收到的款項抵到前面的貨款，他們私下做墊款
    ，我們不干涉，他們要在期限內繳回貨款，我們沒有嚴格要求，以到那一筆貨款
    要抵那一筆帳等語（見本院八十九年三月十四日、三月三十日審判筆錄），是被
    告雖已向一品川菜館等客戶收取貨款，惟其既均將之作為尚未付貨款客戶之代墊
    款項，以尚未付貨款客戶之名義繳回山河商店，而此項行為，復為告訴人所承認
    ，顯難認被告有何侵占一品川菜館等客戶貨款之情事。
  (二)次查被告業與告訴人達成和解，由被告先給付告訴人所有客戶未給付之貨款，共
    計九０九、九五九元，告訴人則將該貨款債權讓與被告，再由被告向客戶收取貨
    款，被告已陸續向未付貨款客戶收取八十餘萬元貨款等語，亦據被告供明在卷，
    復有和解書，付款收據在卷可徵，益證被告並無侵占貨款之犯行。
  (三)綜上所述，被告所辯，尚堪採信，公訴人所提出之證據，尚難證明被告有何業務
    侵占之犯行，此外本院復查無其他積極事據足資證明被告確有前開犯行，不能證
    明其犯罪，自應為其無罪之諭知。
據上論斷，應依刑事訴訟法第三百零一條第一項，判決如主文。
本案經檢察官謝名冠到庭執行職務
中      華      民      國      八十九      年     四     月    十三    日
                                      臺灣臺北地方法院刑事第四庭
                                          法  官  金  學  坪
右正本證明與原本無異。
如不服本判決，應於判決送達後十日內，向本院提出上訴狀。
              書記官  孫  捷  音
中      華      民      國      八十九      年     五     月    十一    日


司法院資訊處製作；財團法人民間司法改革基金會備份。
